【裁判字號】    97,交聲,91
【裁判日期】    970930
【裁判案由】    違反道路交通管理處罰條例聲明異議
【裁判全文】
臺灣士林地方法院交通事件裁定          97年度交聲字第91號
原處分機關  臺北市交通事件裁決所
異議人即    乙○○
受處分人
上列異議人即受處分人因違反道路交通管理處罰條例事件，對於
臺北市交通事件裁決所中華民國96年12月27日所為之北市裁二字
第裁22-A00WJC131號處分，聲明異議，本院裁定如下：
    主  文
原處分撤銷。
乙○○不罰。
    理  由
一、按汽車駕駛人駕駛汽車肇事，無人受傷或死亡而未依規定處
    置者，處新臺幣（下同）1,000 元以上3,000 元以下罰鍰；
    逃逸者，並吊扣其駕駛執照1 個月至3 個月；另汽車駕駛人
    違規肇事受吊扣駕駛執照處分，應接受道路交通安全講習，
    道路交通管理處罰條例第62條第1 項、第24條第1 項第1 款
    規定甚明。又按發生道路交通事故，駕駛人或肇事人應先為
    下列處置：「四不得任意移動肇事車輛及現場痕跡證據。但
    無人傷亡且車輛尚能行駛，或有人受傷且當事人均同意移置
    車輛時，應先標繪車輛位置及現場痕跡證據後，將車輛移置
    不妨礙交通之處所」，道路交通事故處理辦法第3 條亦有明
    文。
二、原處分意旨略以：異議人即受處分人乙○○駕駛車牌號碼DK
    -6331 號自用小客車於民國96年8 月24日上午8 時10分許，
    在臺北市○○○路○段18巷前，因違反汽車駕駛人駕駛汽車
    肇事，無人受傷或死亡而未依規定處置逃逸，經原處分機關
    於96年12月27日以異議人違反道路交通管理處罰條例第62條
    第1 項之規定，裁處罰鍰3,000 元，並吊扣牌照1 個月，另
    依同條例第24條第1 項第1 款規定，施以道安講習。
三、聲明異議意旨略以：伊案發當時因係行進間發生碰撞，又正
    值上班交通巔峰時段，為避免後車追撞及影響交通，遂在下
    一個路口即一心路前停車查看，並無逃逸之意，伊認原處分
    顯有不當，為此聲明異議等語。
四、經查：
    (一)按法院受理交通事件，準用刑事訴訟法之規定，道路交通
      管理處罰條例第89條前段定有明文，是刑事訴訟法第154
      條第2 項「犯罪事實應依證據認定之，無證據不得認定犯
      罪事實。」之規定及最高法院76年臺上字第4986號判例「
      認定犯罪事實所憑之證據，雖不以直接證據為限，間接證
      據亦包括在內。然而無論直接證據或間接證據，其得為訴
      訟上之證明者，須於通常一般之人均不致有所懷疑，而得
      確信其為真實之程度者，始得據為有罪之認定。倘其證明
      尚未達到此一程度，而有合理之懷疑存在，而無從使事實
      審法院得有罪之確信時，即應由法院為諭知被告無罪之判
      決。」所揭示刑事訴訟法上法院認定事實之最重要原則，
      於法院審理行為人違反道路交通管理處罰條例案件時，當
      有其適用。易言之，法院於審理行為人違反道路交通管理
      處罰條例案件，亦當踐行完畢調查證據程序後，為事實之
      認定時，如就原處分機關所認定之行為人違規事實仍有合
      理之訴訟上懷疑，而無法確信行為人確有該當於道路交通
      管理處罰條例各該處罰條文之構成要件事實時，此際即應
      依訴訟上之待證事實「倘有懷疑，則從被告之利益作解釋
      」之證據法則，作對受處分人有利之認定。
    (二)本件異議人對其所有車輛於上揭時、地肇事，無人受傷或
      死亡之事實，並不爭執，惟伊辯以其於案發當時為顧及自
      身及交通安全，乃將上開車輛駛至前方一心路路口處並下
      車查看等語，經本院訊據證人即本件車禍之對造當事人甲
      ○○，其證稱：「當時係一輛銀色之三菱自小客車從伊車
      右方往左邊超車，不慎擦撞到伊車右前方保險桿。擦撞後
      對方並無立即停車，之後我們就追那輛車輛，追了好幾個
      路口，從中央北路4 段追了大概1 公里，後來因為對方停
      等紅燈才停下來」、「從案發地點中央北路4 段18巷至伊
      攔下異議人車輛之中央北路4 段188 號，伊覺得距離有1
      公里。當時追對方車輛時，伊時速約40公里。對方於發生
      碰撞後，駛離車速約時速60公里。依伊之印象，追了3 至
      5 分鐘，對方才停下來。當時伊駕駛垃圾車，載運許多廢
      棄物，伊車速很慢，當時對方車速約60公里，速度沒有很
      快，有沒有要逃逸伊不能判斷）。如果對方以高速駛離，
      垃圾車無法追上，因為該垃圾車係17年之老車，車輛狀況
      不理想，伊不敢開超過50公里」等語（見本院97年9 月18
      日訊問筆錄），而肇事地點臺北市○○○路○ 段18巷口處
      距離攔停地點臺北市○○○路○ 段188 號處，距離僅550
      公尺，此有臺北市政府警察局北投分局97年9 月19日北市
      警投分交字第09731744400 號函附卷可稽，是以證人所證
      稱之時速40公里，需50秒即可到達，倘以異議人之時速60
      公里計算，僅需33秒，足認證人所稱其花費3 至5 分鐘時
      間自後追趕異議人車輛乙節，顯有不實，誠無法僅憑證人
      之證詞而遽斷異議人於案發當時有肇事逃逸情事。
    (三)另參卷附之中央北路路段電子平面地圖測量圖，案發地點
      臺北市北投區○○○路路段為捷運淡水線各站分布路段，
      亦係淡水通往臺北車站方向之主要幹道之一，而案發當時
      為星期五早上8 時10分許，乃上班巔峰時間，異議人於肇
      事後為顧及交通安全而將車輛移至適當處所始下車查看，
      誠難謂為無理由，是以異議人於肇事後依當時之情況判斷
      ，需立即將車輛另行移置乃較為妥善處理方法，自不該苛
      求異議人需先標繪車輛位置及現場痕跡證據始得移動肇事
      車輛。再異議人於交通事故談話紀錄表內暨已陳明「肇事
      後因怕影響交通，開到下一個路口是紅燈才下車報案處理
      」，而肇事地點距其最後停車處僅550 公尺，已如前述，
      異議人若真有心於肇事後逃逸，憑其所駕駛之自小客車自
      得輕易加速逃離，對造駕駛之垃圾車性能非佳，能否追上
      異議人之車，尚非無疑，異議人當不需停靠於前方僅距離
      550 公尺之一心路口，是原處分機關所執上開理由尚屬無
      據，復無積極證據證明異議人確有肇事後逃逸情形，自無
      從認定異議人有原處分機關所指之違規事實。原處分機關
      不察，遽對異議人為上開裁決，即難認允當，應認異議人
      之異議為有理由，自應由本院將原處分撤銷，改諭知異議
      人不罰，以資適法。
據上論斷，應依道路交通案件處理辦法第20條前段，裁定如主文
。
中    華    民    國    97    年    9     月    30    日
                      交通法庭法  官  高雅敏
以上正本證明與原本無異
如不服本裁定應於送達後5日內向本院提出抗告狀
                              書記官  陳映羽
中    華    民    國    97    年    9     月    30    日


司法院資訊處製作；財團法人民間司法改革基金會備份。
